臺灣高等法院高雄分院刑事判決　　　　　96年度上易字第63號
上　訴　人
即　被　告　甲○○
上列上訴人因傷害等案件，不服臺灣屏東地方法院95年度易字第
35 4號中華民國95年12月5 日第一審判決（起訴案號：臺灣屏東
地方法院檢察署95年度偵字第507 號），提起上訴，本院判決如
下：
    主  文
原判決關於傷害部分撤銷。
甲○○無罪。
    理  由
一、公訴意旨略以：甲○○因對乙○○心存芥蒂，於民國94年10
    月31日14時許，酒後行經屏東縣獅子鄉楓林村楓林一巷48號
    丙○○住處前，見乙○○在該址客廳沙發上小憩，竟恃酒意
    闖入，對乙○○出言挑釁，並基於傷害之犯意，出手毆打其
    頭、臉等處，致乙○○受有右側頭部挫傷、右側臉部挫傷併
    瘀傷等傷害，因認甲○○涉犯刑法第277 條第1 項之傷害罪
    嫌。
二、按犯罪事實應依證據認定之，無證據不得認定犯罪事實；刑
    事訴訟法第154 條第2 項定有明文。認定犯罪事實所憑之證
    據，雖不以直接證據為限，間接證據亦包括在內；然而無論
    係直接或間接證據，其為訴訟上之證明，須於通常一般之人
    均不致有所懷疑，而得確信其為真實之程度者，始得據為有
    罪之認定，倘其證明尚未達到此一程度，而有合理性之懷疑
    存在時，即難為有罪之認定。再者，告訴人之告訴係以使被
    告受刑事訴追為目的，是其陳述是否與事實相符，仍應調查
    其他證據以資審認（最高法院52年台上字第1300號、76年台
    上字第4986號判例參照）。
三、本件公訴人認甲○○涉有傷害罪嫌，係以乙○○之指述、枋
    寮醫院之診斷證明書及乙○○病歷，為其主要論據。訊據上
    訴人即被告甲○○（下稱被告）否認有傷害之犯行，辯稱：
    如果我有打乙○○，其臉上不可能僅有挫傷而已，當天與我
    同行之孔明智，已經證明我未打乙○○等語。經查：
  (一)乙○○於警詢雖指稱遭被告毆傷，並稱其左右鄰居均有看到
    ，惟乙○○之鄰居即簡光明（住60號）於警詢卻稱：「我有
    在丙○○住宅現場外面，因為當時甲○○與乙○○發生爭吵
    ，我就到外面觀看」、「看到甲○○從外面對著丙○○住宅
    內，與乙○○對罵爭吵，而孔明智就在外面拉甲○○回家休
    息」、「我沒有親眼目睹甲○○毆打乙○○」「當時現場有
    我、孔明智、甲○○及乙○○」等語（警卷第18頁）；參以
    阮信宏（住18號）、阮麗玲（住42號）於檢察官事務官詢問
    時亦分別稱：「當時外面鄰居很多，甲○○只有在那邊罵三
    字經」（阮麗玲）、「我跑出來看，沒有看到有人在打」（
    阮信宏），均與乙○○所述不符。
  (二)又孔明智於警詢及檢察官事務官詢問時，亦稱：「因當時甲○○與乙○○發生糾紛，我在勸導甲○○回家休息」、「甲○○沒有毆打乙○○，但有毀損丙○○住宅鐵門」（警卷第
    15、16頁）、「我聽到甲○○與乙○○發生爭吵，我就進屋
    內勸架，勸甲○○不要這樣爭吵，甲○○就跟我出來，之後
    乙○○就把關起鐵門，甲○○就回頭用腳踹鐵門」、「我進
    屋內時，沒有看到乙○○受傷，當時他就坐在沙發上，甲○○站在離沙發椅1 公尺遠的地方」等語（偵查卷第12頁），
    核與乙○○之鄰居即簡光明、阮信宏、阮麗玲所述情節，相
    互合，均稱被告並未毆打乙○○。按簡光明於警詢即已明
    確陳稱：當時除其本人與被告及乙○○外，尚有孔明智在場
    ，且其所述係孔明智將被告勸離現場等情，亦與孔明智所述
    相符，惟乙○○對此事實均未於警詢及檢察官事務官詢問時
    有所陳述。則乙○○所述遭被告毆傷，既與在場目睹實際經
    過之鄰居簡光明、阮信宏、阮麗玲所見之情況，有所未合，
    且乙○○故意遺漏當時孔明智有在場及勸離被告之事實，其
    指述內容即有瑕疵，不可採信。
  (三)又乙○○於警詢雖提出枋寮醫院之診斷證明書，稱其遭被告
    毆打後，受有：「右側頭部挫傷、右側臉部挫傷併瘀傷」之
    傷害（警卷第20頁）。惟乙○○於就醫當時係主訴：「右側
    臉部瘀傷、右側頭痛」，且經醫師診斷結果，並無法判斷其
    傷勢為何種外力造成，亦有枋寮醫院95年4 月28日枋醫字第
    039 號函及附件之病歷資料可稽（偵查卷第16頁至19頁）。
    參以乙○○於警詢先稱：「以徒手用拳頭傷害我頭部及臉部
    」（警卷第6 頁）；嗣於檢察官事務官詢問時，則又改稱：
    「我不知道他拿什麼東西打我，我剛睡起來不清楚，迷迷糊
    糊的」（偵查卷第10頁），對於被告如何施攻擊，前後說詞
    顯非一致，且至醫院看診時，復未表明受傷原因係遭人毆打
    所致，而其傷勢復非十分明顯，連專業醫師亦無法判斷係遭
    人毆傷，自不能以乙○○有受傷及就診之事實，即認其所受
    傷害確係遭被告毆打所致。
  (四)綜上所述，被告前開所辯，應屬可採，從而公訴人所持之前
    開論據，均無法採為認定被告犯罪之證據；此外，復查無其
    他積極證據足資證明被告有傷害之犯行，被告之犯罪自屬不
    能證明。
四、原審未詳為推求，遽為論罪科刑之判決，即有未恰，被告執
    此聲明上訴，指摘原判決此部分不當，為有理由，應由本院
    將原判決關於傷害部分撤銷改判，並為被告無罪之判決。
五、至於被告毀損部分，業經被告撤回上訴而確定，併此敘明。
據上論結，應依刑事訴訟法第369條第1項前段、第364條、第301
條第1項，判決如主文。
本案經檢察官蔡國禎到庭執行職務。
中　　華　　民　　國　　96　　年　　3 　　月　　26　　日
                  刑事第五庭    審判長法  官  曾永宗
                                      法  官  任森銓
                                      法  官  王伯文
以上正本證明與原本無異。
本判決不得上訴。
中　　華　　民　　國　　96　　年　　3 　　月　　26　　日
　　　　　　　　　　　　　　　　　　　書記官  黎  珍
